【裁判字號】    99,交聲,406
【裁判日期】    990512
【裁判案由】    違反道路交通管理處罰條例聲明異議
【裁判全文】
臺灣士林地方法院交通事件裁定         99年度交聲字第406號
原處分機關  臺北市交通事件裁決所
異  議  人
即受處分人  甲○○
上列異議人即受處分人因違反道路交通管理處罰條例案件，對於
臺北市交通事件裁決所於民國99年3 月22日所為之裁決（北市裁
罰字第裁22-ZAQ106915號），聲明異議，本院裁定如下：
    主  文
異議駁回。
    理  由
一、按「汽車行駛於應繳費之公路、橋樑、隧道或輪渡，不依規
    定繳費者，處汽車所有人或駕駛人新台幣3000元以上6000元
    以下罰鍰，並追繳欠費。」，道路交通管理處罰條例第27條
    第1 項定有明文。又按「本條例之處罰，受舉發違反道路交
    通管理事件之受處罰人，認為受舉發之違規行為應歸責他人
    者，應於舉發違反道路交通管理事件通知單應到案日期前，
    檢附相關證據及應歸責人相關證明文件，向處罰機關告知應
    歸責人，處罰機關應即另行通知應歸責人到案依法處理。逾
    期未依規定辦理者，仍依本條例各該違反條款規定處罰。」
    ，同條例第85條第1 項著有明文。再按處理違反道路交通管
    理事件，有關文書送達的規定，依行政程序法規定；送達，
    於應受送達人之住居所、事務所或營業所為之。但在行政機
    關辦公處所或他處會晤應受送達人時，得於會晤處所為之；
    於應送達處所不獲會晤應受送達人時，得將文書付與有辨別
    事理能力之同居人、受僱人或應送達處所之接收郵件人員，
    違反道路交通管理事件統一裁罰基準及處理細則第5 條、行
    政程序法第72條第1 項、第73條第1 項分別定有明文。
二、原處分意旨略以：登記於異議人即受處分人甲○○名下之車
    號9C-0119 號自小客車於民國98年12月2 日14時57分許行經
    國道一號泰山收費站時，經國道警察局第一分隊員警舉發「
    汽車行駛於應繳費之公路不依規定繳費」之違規，爰依道路
    交通管理處罰條例第27條第1 項規定裁處罰鍰新臺幣（下同
    ）3 千元。
三、聲明異議意旨略以：異議人當日係將車輛借予客戶駕駛，客
    戶歸還車輛時並未告知其未繳高速公路過路費，異議人直到
    99年2 月25日收到未裝ETC 之車輛行駛ETC 專用車道之違規
    單時始知上開違規情事，並已繳納該違規單裁罰之600 元，
    在此之前亦未收到要求補繳40元之過路費帳單，等到異議人
    收到本件3 千元之違規單，向舉發單位申訴時始經告知因已
    將應補繳40元過路費之通知單「寄存送達」，但因異議人未
    補繳，故要被裁罰3 千元之罰單等語，但實際上異議人未收
    到補繳通行費通知單，異議人雖曾拿著寄存送達之單據向大
    直派出所領件，但該所警員告知沒有信件，叫異議人到大直
    郵局領取，但異議人在期限內到了大直郵局也沒有信件，所
    以異議人未領到補繳通知單，並非故意不補繳，且未補繳40
    元通行費要被裁罰3 千元亦不合比例原則，爰聲明異議，請
    求撤銷原處分。
四、經查：
  (一)異議人名下之系爭車輛於受舉發當日確有上開未依規定繳費
    之事實，為異議人所不爭執，嗣主管機關業於99年1 月12日
    將高速公路通行費催繳通知單寄送至異議人位於臺北市○○
    區○○里○○路805 巷22號2 樓之1 之戶籍地，惟未經會晤
    本人，亦無受領文書之同居人，經寄存於臺北北安郵局，惟
    異議人逾期未依規定繳納通行費之事實，為異議人所不爭執
    ，並有交通部臺灣區○道○○○路局泰山收費站99年3 月5
    日高泰業字第099000599 號函文、送達證書、異議人戶役政
    查詢基本資料等件在卷可稽（見本院卷第9 、10、16頁），
    異議人復自承其確有取得上開寄存送達之通知單，顯見其確
    有居住在戶籍地址之事實，參照首揭說明，堪認上開寄存送
    達已生送達效力，異議人逾期仍未繳納通行費，確有本案違
    規事實無疑，合先敘明。
  (二)又經本院就本件系爭補繳通行費通知單郵件之招領情事函詢
    原舉發單位臺北市政府警察局中山分局大直派出所及受領寄
    存通知單之台北北安郵局，大直派出所表示異議人之妻子曾
    於99年4 月間至大直派出所詢問本案系爭通行費補繳通知單
    郵件問題，但因郵件未寄存在警局，而係寄存在派出所，故
    員警未作成紀錄，台北郵局則表示系爭郵件目前仍寄存在北
    安郵局保管，無人領取，另異議人雖曾於99年2 月16日委請
    他人到北安郵局領取另一件普通掛號信件，但當時代領人有
    無詢及本案系爭郵件，承辦人已不復記憶等語，有臺北市政
    府警察局中山分局99年5 月7 日北市警中分交字第09931905
    70 0號函文、中華郵政股份有限公司臺北郵局99年4 月26日
    北營字第0990013480號函文各1 份在卷可稽（見本院卷第14
    、15頁），顯見異議人確未按期前往領取寄存之補繳通行費
    通知單。至異議人雖稱其有持上開寄存送達之通知單到大直
    派出所，經員警告知要到郵局領取後，其就到大直郵局領取
    郵件，但還是未能領到等語，惟觀之上開交通部臺灣區○道
    ○○○路局泰山收費站99年3 月5 日高泰業字第099000599
    號函文所附之送達證書（見本院卷第10頁），其上所蓋之郵
    局戳印已明確顯示受寄存送達之郵局為台北北安郵局，異議
    人疏未注意此節，未至北安郵局領取，卻至大直郵局領取，
    因而無法取得郵件，難認不可歸責於異議人，異議人復無其
    他舉證證明其就此節並無過失，自不足為有利異議人之認定
    ；至異議人另稱本案違規行為僅為未繳40元之通行費，卻要
    受到3 千元之裁罰，不符比例原則云云。惟汽車行駛於應繳
    費之公路不依規定繳費之違規行為，依道路交通管理處罰條
    例第27條第1 項之法定罰鍰即為3 千元以上6 千元以下，業
    如前述，原處分機關所裁罰之罰鍰金額，已係最低額之法定
    罰鍰，於法並無違誤，亦難謂有不合比例原則之處，異議人
    此部分主張亦屬無據，附予敘明。
  (三)綜上，堪認本件異議人所有之系爭車輛於上開時間確有上開
    違規無疑，異議人復未於應到案日期前將應歸責實際駕駛人
    之資料陳報予原處分機關，原處分機關因而依道路交通管理
    處罰條例第27條第1 項規定，對異議人裁處罰鍰3 千元，並
    無不當，本件異議為無理由，應予駁回。
據上論斷，應依道路交通案件處理辦法第19條，裁定如主文。
中    華    民    國    99    年    5     月    12    日
                    交通法庭法  官  黃珮茹
以上正本證明與原本無異。
如不服本裁定應於送達後5日內向本院提出抗告狀。
                            書記官  張馨尹
中    華    民    國    99    年    5     月    12    日

司法院資訊處製作；財團法人民間司法改革基金會備份。
